【裁判字號】    98,交聲,1887
【裁判日期】    980731
【裁判案由】    聲明異議
【裁判全文】
臺灣高雄地方法院交通事件裁定        98年度交聲字第1887號
原處分機關  高雄市政府交通局
代  表  人  王國材
異  議  人
即受處分人  甲○○
上列異議人即受處分人因違反道路交通管理處罰條例案件，對於
原處分機關即高雄市政府交通局98年6 月25日所為之處分（高市
交裁字第裁32-BB0000000號裁決書）聲明異議，本院裁定如下：
    主  文
原處分撤銷。
甲○○汽車駕駛人，駕駛汽車不遵守道路交通標線之指示，處罰
鍰新臺幣玖佰元。
    理  由
一、原處分意旨略以：本件異議人即受處分人甲○○（下稱異議
    人）於民國98年5 月13日15時41分許騎乘其母錢玉英所有車
    號XTE-481 號重型機車，行經中山高西側便道、三多路口（
    北往南）時，明知前方交岔路口燈光號誌管制為紅燈，仍闖
    越紅燈，經高雄市政府警察局以異議人違反道路交通管理處
    罰條例第53條第1 項規定，於98年5 月19日開立舉發違反道
    路交通管理事件通知單逕行舉發，原處分機關認受處分人確
    有上開違規行為，乃於98年6 月25日依據道路交通管理處罰
    條例第53條第1 項之規定，裁處新臺幣（下同）1,800 元之
    罰鍰等語。
二、本件異議意旨略以：異議人於前揭時地固曾騎乘上開機車，
    行經前開交岔路口，然依違規採證照片2 張可知異議人所騎
    乘之上開機車已要靜止，且路口人車甚多，並無繼續前進之
    意圖，故僅係超越停止線違規而非闖紅燈，且僅係超越停止
    線，為何非屬超越停止線或紅燈右轉之違規，又採證拍攝儀
    器藏於大型路標後方，亦令人質疑其公平性，為此，請求撤
    銷原處分等語。
三、按汽車駕駛人駕駛汽車，應遵守道路交通標誌、標線、號誌
    之指示；本規則所用汽車一詞，係指在道路上不依軌道或電
    力架線而以原動機行駛之車輛（包括機器腳踏車），道路交
    通安全規則第90條前段、第2 條第1 項第1 分別定有明文。
    次按道路交通標誌標線號誌設置規則第206 條第5 款第1 目
    規定「圓形紅燈」之行車管制號誌係表示禁止車輛通行，並
    不得超越停止線或進入路口；又劃設於道路上，設於已設有
    「停車再開」標誌或設有號誌之交岔路口，鐵路平交道或行
    人穿越道之前方及左彎待轉區之前端，寬30至40公分之白色
    實線，為停止線，用以指示行駛車輛停止之界限，車輛停止
    時，其前懸部分不得伸越該線，道路交通標誌標線號誌設置
    規則第170 條第1 項、第2 項亦著有明文；再按汽車駕駛人
    駕駛汽車，不遵守道路交通標誌、標線、號誌之指示，而本
    章各條無處罰之規定者，處900 元以上1,800 元以下罰鍰，
    道路交通管理處罰條例第60條第2 項第3 款亦有明文。
四、經查：
  (一)異議人於上開時、地騎乘上開機車行經違規地點一情，有高
    雄市政府警察局交通警察大隊98年6 月12日高市警交三字第
    0980017242號函所檢附之採證照片2 張附卷可稽（見本院卷
    第8 頁），並為異議人所不爭執，此部分事實堪可認定。
  (二)按汽車駕駛人之行為有下列情形之一，當場不能或不宜攔截
    製單舉發者，得逕行舉發：一闖紅燈或平交道。…七經以科
    學儀器取得證據資料證明其行為違規。前項第七款之科學儀
    器應採固定式，並定期於網站公布其設置地點。…九行車速
    度超過規定之最高速限或低於規定之最低速限。…對於前項
    第九款之違規行為，採用固定或非固定式科學儀器取得證據
    資料證明者，於一般道路須至少於一百公尺，於高速公路、
    快速公路須至少於三百公尺前，明顯標示之，道路交通管理
    處罰條例第7 條之2 定有明文。是以科學儀器取得證據資料
    之方式，須於架設處前方固定距離內明確標示警告號牌，僅
    限於取締超速之違規行為，闖紅燈之照相設備，並無此類規
    定。則異議人雖辯稱：藏於大型路標後方，質疑其公平性云
    云。然是否於闖紅燈照相設備前設置警告標誌或於明顯處設
    置闖紅燈照相設備，並非架設取締闖紅燈之科學儀器時所必
    備之要件，違規行為人亦不得據此主張免責，異議人以此論
    據，顯有誤會。
  (三)依交通部82年4 月22日交路字第009811號函釋：「…(二)有繪
    設路口範圍者：車輛無視於紅燈警示，有穿越路口之意圖，
    而車身已伸入路口範圍亦視同闖紅燈；若僅伸越停止線而未
    達路口範圍者，則視為不遵守標線指示。…；(四)目前交岔路
    口已繪設網狀黃線區者暫以該範圍視作路口…」等語（見本
    院卷第17、18頁），足認車輛之車身是否已伸入路口範圍，
    雖為其闖越紅燈之審視標準之一，惟仍須審酌行為人主觀上
    是否有穿越路口之意圖，若其主觀上並無穿越路口之意圖，
    則尚難以闖紅燈之罰則相繩。本件異議人在違規地點所設置
    紅燈亮起95.5秒及96.3秒時車輛均已超越停止線，而行駛在
    行人穿越道上，惟尚未達該路口交叉處繪設之網狀黃線區內
    ，有上揭高雄市政府警察局交通警察大隊98年6 月12日高市
    警交三字第0980017242號函所檢附之採證照片2 張附卷可稽
    （見本院卷第8 頁），是依上開照片顯示，僅堪認異議人之
    車身已伸越停止線，惟尚未達該交岔路口網狀黃線之路口範
    圍，又依當時交叉路口之路況觀之，三多路東西向尚有行駛
    之車輛，是以異議人該方向（北向南）之車輛是否毫無顧忌
    仍欲恣意穿越該路口，亦非無疑，且異議人當時機車後端之
    煞車燈確已亮起，呈將停車狀態，自堪認異議人辯稱其當時
    並無闖越紅燈穿越路口之意圖，應屬可採。參諸上開函釋，
    本件僅能認定異議人有不遵守標線指示之違規事實，尚難遽
    認其有闖越紅燈之違規行為。
五、綜上所述，依卷內證據所示，僅堪認異議人有紅燈越線停車
    之違規事實，尚不得以闖紅燈之違規行為相繩，是原處分機
    關認異議人有駕車行經有燈光號誌管制之交岔路口闖紅燈之
    行為，而依道路交通管理處罰條例第53條第1 項規定，處罰
    鍰1,800 元，尚有未恰。是本件異議人之異議既屬有理由，
    自應由本院撤銷原處分，而以受處分人有違反道路交通管理
    處罰條例第60條第2 項第3 款規定，裁處受處分人罰鍰900
    元，如主文第2 項所示，以資適法。
據上論斷，應依道路交通管理處罰條例第87條第2 項、道路交通
案件處理辦法第20條前段，裁定如主文。
中    華    民    國    98    年    7     月    31    日
                  交通法庭    法  官  林建鼎
以上正本證明與原本無異。
如不服本裁定，應於收受送達後5 日內向本院提出抗告狀（須附
繕本）。
中    華    民    國    98    年    7     月    31    日
                              書記官  林秀敏


司法院資訊處製作；財團法人民間司法改革基金會備份。
